【裁判字號】    96,上更(一),422
【裁判日期】    970311
【裁判案由】    違反毒品危害防制條例
【裁判全文】
臺灣高等法院高雄分院刑事判決     96年度上更（一）字第422號
上  訴  人
即  被  告  甲○○
選任辯護人  徐建光律師
上列上訴人因違反毒品危害防制條例案件，不服臺灣高雄地方法
院95年度重訴字第105 號中華民國96年4 月20日第一審判決（起
訴案號：臺灣高雄地方法院檢察署95年度偵緝字第1171號），提
起上訴，經判決後，最高法院發回更審，本院判決如下：
    主  文
上訴駁回。
    事  實
一、緣黃輝龍（經本院以95年度上重訴字第18號判決判處無期徒
    刑，並經最高法院駁回上訴確定）意圖營利，基於販入第一
    級毒品海洛因再行出售之犯意，於民國94年6 月28日向其友
    人陳騰飛（經本院以95年度上重訴字第18號判決判處有期徒
    刑10年，並經最高法院駁回上訴確定）詢問有無購買海洛因
    管道，並稱欲購買新臺幣（下同）2 百萬元之海洛因，陳騰
    飛明知黃輝龍購買海洛因之目的在於販賣圖利，且知悉陳緯
    程（經本院以95年度上重訴字第18號判決判處有期徒刑15年
    ，並經最高法院駁回上訴確定）有取得海洛因管道，遂基於
    幫助黃輝龍販賣海洛因之犯意，而與陳緯程聯繫；陳緯程則
    與甲○○（綽號「祥仔」）、林秀文（綽號「中都文」或「
    阿文」，由臺灣高雄地方法院另案審理）等人均明知海洛因
    係毒品危害防制條例所明定之第一級毒品，不得販賣或持有
    。竟共同意圖營利，基於販賣第一級毒品海洛因之犯意聯絡
    ，由陳緯程以其所有之門號0000000000號行動電話，與陳騰
    飛所有之門號0000000000號行動電話作聯繫販賣為海洛因之
    事宜，並約定交易時間及地點，再由陳騰飛轉知黃輝龍備妥
    價金，其間並於94年6 月29日下午1 時30分許，由陳緯程拿
    少量海洛因夥同甲○○持至高雄市○○區○○路與明誠路口
    附近，給黃輝龍試用。同日下午2 時許，陳騰飛駕駛非其所
    有車牌號碼ZX-9596 號之休旅車，搭載黃輝龍前往陳緯程所
    投資位於高雄市○○區○○路73號之「冠軍汽車保養廠」（
    負責人為李百琪，綽號「阿奇」），黃輝龍即將裝有購買毒
    品現金2 百萬元之袋子提到「冠軍汽車保養廠」內之房間，
    打開予陳緯程、甲○○點收確認後，並將裝有現金之袋子交
    給陳緯程，陳緯程即駕駛非其所有車牌號碼ZY-5751 之賓士
    車搭載甲○○前往高雄市三民區○○○路162 之5 號林秀文
    之住處，將裝有現金之手提袋交給林秀文，林秀文則將1 袋
    海洛因（共4 包）交給陳緯程，陳緯程再搭載甲○○回到「
    冠軍汽車保養廠」附近之中華橫路與力行路路口，並撥打電
    話至「冠軍汽車保養廠」，請陳騰飛駕駛前開休旅車搭載黃
    輝龍至上開路口會合（車上另有不知情之石雅琪，於陳騰飛
    到「冠軍汽車保養廠」後始聯絡到場之友人），陳緯程見陳
    騰飛休旅車跟進後，遂沿力行路往東行駛，至力行路與中華
    路路口時，即右轉中華路向南行駛，又至中華二路6 巷巷口
    處，再右轉進入中華二路6 巷內，陳騰飛亦駕車緊跟在後並
    進入該巷內，見陳緯程將賓士車停在路旁，陳騰飛即將休旅
    車停靠在陳緯程車子左側後方，黃輝龍將休旅車右前座車門
    打開，陳緯程隨即下車將海洛因1 袋（共4 包）自該車門丟
    入休旅車內，黃輝龍就將海洛因置於右前座下方之腳踏板，
    並要求陳騰飛立即駕車離開，而陳緯程亦駕車隨後行駛，2
    車欲順著中華二路6 巷開往下個巷道，並自該巷道再繞回中
    華路，惟為跟監之警察黃學揮等人駕車沿中華二路往南行駛
    ，經過該路與中華二路6 巷巷口時，見到黃輝龍等人上開交
    易毒品過程，便順著中華路緩慢行駛至下個巷口欲右轉進入
    巷內時，適陳騰飛之休旅車駛出該巷口而攔截，陳緯程見狀
    ，立刻倒車，欲由其他巷口逃離，亦為警追捕查獲，並在陳
    騰飛所駕之休旅車上扣得第一級毒品海洛因1 袋（共4 包，
    驗後合計淨重685.93公克，純質淨重512.39公克，空包裝合
    計重11.76 公克）及陳緯程所有供聯絡販賣海洛因毒品事宜
    之行動電話1 支。
二、案經高雄市政府警察局移送臺灣高雄地方法院檢察署檢察官
    偵查起訴。
    理  由
壹、程序方面：
一、證人陳騰飛在另案審理中向法官所為陳述（即臺灣高雄地方
    法院94年度重訴字第88號及本院95年度上重訴字第18號），
    雖未經被告對質詰問，惟因其經本院前審依法傳喚拘提均未
    到案，故被告事實上已無從行使其對質詰問權，本審審理時
    未要求傳訊，並均同意該案之卷證之證據能力，則證人陳騰
    飛前開陳述，自得為證據。
二、另按鑑定人由審判長、受命法官或檢察官就下列之人選任1
    人或數人充之：一就鑑定事項有特別知識經驗者。二經政府
    機關委任有鑑定職務者；鑑定之經過及其結果，應命鑑定人
    以言詞或書面報告；法院或檢察官得囑託醫院、學校或其他
    相當之機關、團體為鑑定，或審查他人之鑑定，並準用刑事
    訴訟法第203 條至第206 條之1 規定，刑事訴訟法第198 條
    、第206 條第1 項、第208 條第1 項分別定有明文。且臺灣
    高雄地方法院檢察署已概括選任法務部調查局就案件有關毒
    品種類鑑定事項之鑑定機關，有臺灣高等法院檢察署92年10
    月15日檢文允字第0921001322號該署函示可稽。依上開說明
    ，卷附法務部調查局94年9 月14日調科壹字第220020827 號
    鑑定通知書，雖係被告以外之人於審判外之書面陳述，然係
    檢察機關概括委託法務部調查局鑑定後所製作之鑑定報告，
    為刑事訴訟法第159 條第1 項所指例外情形，應有證據能力
    。
三、陳緯程之0000000000號行動電話，與陳騰飛所有之00000000
    00號行動電話，警方依檢察官依法核發之通訊監察書（監察
    期間自94年6 月23日起至94年7 月22日止），及其監聽結果
    譯文，於本件交易毒品之當天凌晨（94年6 月29日1 時8 分
    39秒許）有如下通聯內容：「（陳騰飛：）喂。（陳緯程：
    ）工作聯絡好了，明天中午1 點，你可以叫他下來（指毒品
    交易時間）」等語，此項通訊監察書及譯文，自有證據能力
    。
四、按「搜索，經受搜索人出於自願性同意者，得不使用搜索票
    。但執行人員應出示證件，並將其同意之意旨記載於筆錄。
    」刑事訴訟法第131 條之1 定有明文。查ZX-9596 號休旅車
    係證人即同案被告陳騰飛所使用，而經陳騰飛同意搜索後，
    確實於該休旅車上查獲本件扣案之海洛因毒品，此有證人即
    同案被告陳騰飛所簽名捺印之自願性同意搜索筆錄、扣押物
    品目錄表、及搜索扣押筆錄各1 份在卷可稽，而陳騰飛並未
    表示其簽名捺印有何違反其意願之不當情形，既經其親自簽
    名捺印，揆諸前揭說明，自具合法搜索之效力，縱使搜索扣
    押筆錄第1 頁受搜索人同意執行搜索欄位，未經受搜索人簽
    名，然既另製作有自願性同意搜索筆錄1 份，其功能與上開
    欄位相同，故縱使該欄位未有受搜索人之簽名，仍不影響自
    願搜索之效力，故本件搜索既屬合法，執行搜索所查扣之第
    一級毒品海洛因，自具有證據能力。
五、被告以外之人（包括證人、鑑定人、告訴人、被害人及共同
    被告等）於審判外之陳述雖不符刑事訴訟法第159 條之1 至
    之4 等四條之規定，而經當事人於審判程序同意作為證據，
    法院審酌該言詞陳述或書面陳述作成時之情況，認為適當者
    ，亦得為證據；當事人、代理人或辯護人於法院調查證據時
    ，知有刑事訴訟法第159 條第1 項不得為證據之情形，而未
    於言詞辯論終結前聲明異議者，視為有前項之同意，刑事訴
    訟法第159 條之5 定有明文。立法意旨在於傳聞證據未經當
    事人之反對詰問予以核實，原則上先予排除。惟若當事人已
    放棄反對詰問權，於審判程序中表明同意該等傳聞證據可作
    為證據；或於言詞辯論終結前未聲明異議，基於尊重當事人
    對傳聞證據之處分權，及證據資料愈豐富，愈有助於真實發
    見之理念，且強化言詞辯論主義，使訴訟程序得以順暢進行
    ，上開傳聞證據亦均具有證據能力。本件證人黃輝龍、陳騰
    飛、陳緯程、石雅琪於警詢中及偵查中為陳述，其性質雖屬
    傳聞證據，惟其未再於法院審理中為陳述，且查無符合同法
    第159 條之1 至之4 等前四條之情形，其等所為之上開警詢
    、偵查筆錄內容，業經當事人於本院準備程序明示同意作為
    證據，本院審酌上開筆錄作成時，較無人情施壓或干擾，亦
    無不當取供之情形，認為以之作為本案之證據亦屬適當，是
    其於警詢、偵查筆錄之證言自具有證據能力。
貳、實體方面：
一、訊據上訴人即被告甲○○雖承認黃輝龍及陳騰飛於94年6 月
    29日下午2 時許抵達「冠軍汽車保養場」將購買海洛因之款
    項200 萬元交給陳緯程時，其亦在該保養場，且其隨即搭乘
    陳緯程駕駛之前開小客車前往林秀文上開住處交款予林秀文
    ，並立即由林秀文安排交付海洛因，取得海洛因後接著搭乘
    陳緯程所駕駛車輛，同至前開海洛因交付地點，而於陳緯程
    將海洛因交予黃輝龍後，旋為警當場查獲等情，惟否認有販
    賣海洛因行為，辯稱：「在本件海洛因交易過程中，因該現
    款及海洛因均係以袋子裝著，我不知道該袋內所裝物品係現
    金及海洛因，並未參與陳緯程等人販賣海洛因行為」云云。
二、經查：
  (一)警察於94年6 月29日，在高雄市○○○路6 巷巷口處，由陳
    騰飛所駕駛之休旅車上之黃輝龍座位下之腳踏板所查獲之白
    色粉末1 袋（4 包），經送法務部調查局檢驗結果確為海洛
    因（驗後合計淨重685.93公克，純質淨重512.39公克，空包
    裝合計重11.76 公克），此有法務部調查局94年9 月14日調
    科壹字第220020827 號鑑定通知書1 紙在卷可稽（見原審94
    年度重訴字第88號影印卷(一)第170 頁），足見黃輝龍所購買
    之毒品確係第一級毒品海洛因無訛。
  (二)被告黃輝龍於原審審理中證稱：「（問：你是透過何人來聯
    絡整個買賣毒品之事宜？）我是透過陳騰飛」、「（你到冠
    軍保養廠有誰在場？）有甲○○及陳緯程在場」、「（問：
    陳緯程與甲○○收錢後如何處理？）他們就離開冠軍汽車保
    養廠」、「當時毒品是從我這邊（右前座）的窗戶丟進來，
    剛好丟到我的大腿上，我就將毒品放在我的腳踏板處，車子
    就繼續往前開，當時丟毒品時剛好車子行駛到巷子中間，後
    來車子開到巷尾要進入大馬路時…我們就被查獲了」等語明
    確（見原審94年度重訴字第88號影印卷(二)第139 、140 、14
    3 頁），核與證人即查獲之警察黃學揮於原審審理中證述：
    「94年6 月29日監聽陳緯程的電話，發現他們相約在中華路
    交易，因為知道陳緯程車牌，所以在中華路看到陳緯程的車
    就開始跟蹤陳緯程的車，我們在冠軍汽車保養廠附近埋伏，
    後來有另外1 輛休旅車到場，隨後，陳緯程的車就離開一陣
    子，幾分鐘後又繞回來，停在冠軍汽車保養廠附近巷口1 、
    2 分鐘，之後休旅車從冠軍汽車保養廠開近陳緯程的車，並
    跟著陳緯程的車一起開，我們就開始跟監，從力行路到中華
    路右轉，跟監約30秒到1 分鐘車程，兩輛車先彎進1 條巷子
    （即中華二路6 巷），我們慢慢經過那條巷口，看到兩台車
    併行，並略呈先後狀，我們看到其中1 台車上有人提1 包東
    西下來，就到下個巷口，打算從該巷口彎進去，他們剛好從
    該巷口順路繞出來，出來的時候是休旅車開前面，看到陳緯
    程的車打倒車檔，我們就說是警察叫他停車（表明警察命其
    停車），他沒有停下來，是倒車到後面巷子要往右轉時，他
    發現是條死巷，他才停下來」等語均相符（見原審94年度重
    訴字第88號影印卷(二)第212 、215-218 頁）。又門號000000
    0000號行動電話，係陳緯程所有，為其所承認，而經檢察官
    依法對該門號行動電話核發通訊監察書（監察期間自94年6
    月23日起至94年7 月22日止），發現陳緯程所有之前開行動
    電話與陳騰飛所有之0000000000號行動電話，於本件交易毒
    品之當天凌晨（94年6 月29日1 時8 分39秒許）有如下通聯
    內容：「（陳騰飛：）喂。（陳緯程：）工作聯絡好了，明
    天中午1 點，你（陳騰飛）可以叫他（黃輝龍）下來（指毒
    品交易時間）」等語，此有通訊監察書（見本院95上重訴字
    第18號卷(一)第98至101 頁）及譯文表（見警卷第81頁）可證
    ，而陳緯程、陳騰飛對於使用前開電話聯絡，而有前開對話
    並不否認，顯見黃輝龍確係透過陳騰飛與陳緯程聯絡交易毒
    品事宜，並約定於94年6 月29日中午交易毒品，而由陳騰飛
    駕駛休旅車搭載黃輝龍至冠軍保養廠，將購買毒品之現金20
    0 萬元交給陳緯程，再由陳緯程駕駛賓士車搭載甲○○將錢
    交給林秀文，林秀文將毒品交給陳緯程後，陳緯程再搭載甲
    ○○回到冠軍保養廠附近之中華橫路與力行路路口，並撥打
    電話請陳騰飛駕駛上開休旅車，搭載黃飛龍至上開路口會合
    ，並跟著陳緯程之賓士車駛至中華二路6 巷內，再由陳緯程
    將毒品交給黃輝龍之交易過程，堪予認定。從而「警方遂於
    94年6 月29日，在高雄市○○○路6 巷巷口處，截獲陳騰飛
    所駕駛之休旅車，而於同車之黃輝龍座位下之腳踏板處查獲
    毒品1 袋（4 包）」。此並有當場查獲之照片在卷可資參證
    （見原審94年度重訴字第88號卷(一)第212-217 、227-234 頁
    ）。
  (三)被告甲○○雖為上開辯解，惟：
  (1)被告甲○○已供承：「我被查獲當天在冠軍保養廠內，見到
    駕駛ZX-9596 到場之2 名男子（即陳騰飛及黃輝龍）到場，
    並拿一包疑為現金之紅色袋子找陳緯程，隨後進入保養場內
    的小房間；該2 名男子係前來購買毒品，後來陳緯程載我去
    後面巷子向『阿文』（即林秀文）拿毒品，再回到中華橫路
    與力行路口，與陳騰飛車子碰面後，…陳緯程將該裝毒品的
    綠色袋子交到陳騰飛車內，旋為警查獲」等語（見警卷第17
    、18頁，臺灣高雄地方法院檢察署94年度偵字第15260 號卷
    第7 頁、原審卷第51-52 頁）；證人陳緯程在原審證稱：「
    我向黃輝龍收取價金200 萬元及交付海洛因給黃輝龍時，被
    告甲○○均在場」等語相符（見原審卷第82-85 頁）；證人
    黃輝龍在偵查中亦結證稱：「我交買海洛因的錢200 萬元給
    陳緯程後，陳緯程就與被告開車出去；後來，陳緯程將海洛
    因交給我時，被告甲○○也在車上」等語（見臺灣高雄地方
    法院檢察署94年度偵字第20245 號卷94年10月14日筆錄），
    至於陳緯程在警詢時證述：「甲○○不知道我今日要與陳騰
    飛交易毒品，是我從中都文（林秀文）住處出來時，順便去
    載他要去跳舞的。我與甲○○都沒有獲得酬庸。（見警卷第
    5-6 頁）」、「甲○○只要我順路載他去跳舞，對毒品交易
    不清楚。」（見警卷第12頁）、「當時我是要開車載甲○○
    去跳舞」（見第15260 號偵查卷影本第6-7 頁）等語有利被
    告之證詞，證人陳緯程於原審已明確陳稱「其實是因為甲○
    ○向我求情，我才說要帶甲○○去跳舞，但是當天其實只有
    我和陳騰飛兩個人要去跳舞，並沒有約甲○○一起去跳舞，
    案發之初我是同情甲○○才這樣講，警詢所說要帶甲○○去
    舞廳跳舞是不實在的。在清點上開現款時，甲○○和黃輝龍
    均在場，而且是由甲○○和黃輝龍在整理鈔票。」等語（見
    原審卷第138-139 頁）足見被告甲○○在本件履行海洛因交
    易之交付款項及毒品過程中始終在場參與。
  (2)黃輝龍交付購買海洛因之200 萬元現款時，被告甲○○也同
    時在場之事實，業經證人陳緯程證述明確（見原審卷第139
    頁）；證人黃輝龍復證稱：「我購買海洛因的價金是交給陳
    緯程、甲○○」等語（見原審94年度重訴字第88號卷卷(二)第
    139-140 頁）；證人陳騰飛在本院另案審理中供稱：「我們
    到『冠軍保養場』後，黃輝龍手上拿著錢，我看到黃輝龍、
    陳緯程及一個胖子（按即被告甲○○）進去房間，我出去超
    商打電話，後來，被告（即胖子）與陳緯程走出來，他們說
    要先走」等語（見本院95年度上重訴字第18號卷(二)第143-14
    4 頁），足徵黃輝龍交付購買海洛因款項時，被告甲○○亦
    同時在場。
  (3)門號0000000000號行動電話，係陳緯程所有，為其所承認，
    而經檢察官依法對該行動電話核發通訊監察書（監察期間自
    94年6 月23日起至94年7 月22日止），發現陳緯程所有之前
    開行動電話與陳騰飛所有之門號0000000000號行動電話，於
    本件交易毒品之當天凌晨（94年6 月29日13時5 分41秒許，
    有如下通聯內容：「（陳騰飛）：相片呢? （陳緯程）：在
    阿奇那裡。（陳騰飛）：不然你叫『祥仔』拿來中華明誠。
    」（警卷第81頁反面）；證人陳緯程則結證稱：「該通話中
    之『相片』指海洛因，『祥仔』即被告甲○○，我有要被告
    甲○○持海洛因樣品前往高雄市○○區○○路與明誠路口附
    近，交付給黃輝龍試用」等語（見臺灣高雄地方法院檢察署
    94年度偵字第20245 號卷第94年10月13日筆錄、原審卷(二)第
    138-140 頁）；證人陳騰飛亦證稱：「我與陳緯程確有上開
    通話內容，『祥仔』就是於『冠軍保養場』內胖胖之人，及
    『祥仔』有與黃輝龍在明誠路會面」等語（見原審94年度重
    訴字第88號影印卷(二)第148 頁）；及證人黃輝龍在本院前審
    審理中證稱：「我在94年6 月29日有試吃海洛因，試吃的地
    點與交錢的地點不同，試吃的地點在美術館附近（按高雄市
    美術館亦在高雄市○○區○○路與明誠路附近）」等語（本
    院96年度上訴字第1035號卷第88頁）。陳緯程與陳騰飛兩人
    行動電話於94年6 月29日13時26分45秒許有下列通話紀錄：
    「甲（即陳緯程）：你在哪裡？乙（即陳騰飛）：我在中華
    路，中華明誠。陳緯程：中華明誠？陳騰飛：好」，13時38
    分30秒許又有通話紀錄：「陳緯程：你在哪裡？陳騰飛：我
    在路邊，中華明誠。陳緯程：我怎看不到你？陳騰飛：我在
    興隆鎮招牌下，看到沒？」等語（見原審卷(二)第137 頁）；
    又陳騰飛在臺灣高雄地方法院94年度重訴字第88號審理中證
    稱：「（『祥仔』有無拿『相片』來？）我不知道『相片』
    是什麼，他們兩人在車上」等語（見原審卷(二)第149 頁正反
    面）。上揭各對話，「中華明誠」一詞即「高雄市○○路與
    明誠路之意，此二條道路成直交（中華路係南北走向，明誠
    路係東西走向），又「興隆鎮招牌」乃樹立於明誠路與中華
    路交岔路口，均係接近高雄市美術館園區○○○○路向西直
    走過中華路路口後即見興隆鎮招牌，過中華路之後，即能看
    到高雄市美術館園區；陳騰飛所謂「他們兩人在車上」即被
    告甲○○與陳緯程均在車上）。已足徵交易毒品之雙方均已
    抵達接近其約定之地點，僅尚未完全接近而已。黃輝龍於94
    年6 月29日13時30分許試用海洛因，似在陳騰飛車上進行，
    且上開時間，陳緯程與陳騰飛正密切聯絡並相約在高雄市○
    ○路與明誠路附近會合；當日13時30分許與陳騰飛、黃輝龍
    會合者，似為陳緯程；按毒品之交易無不採用機動及隱密之
    方式行之，絕無任令無關之人在場或同車之可能，茲當日「
    送海洛因予黃輝龍試用」「收取價金」及「交付毒品」，均
    係在高雄市○○路與明誠路附近及高雄市美術館園區一帶，
    交易雙方，或均係各坐在汽車上，或於汽車保養場內，或於
    上述路段及高雄市美術館園區一帶迴繞，被告甲○○亦均在
    場或同車。至於證人黃輝龍在本院前審審理中雖供稱：「當
    日試吃的海洛因是陳騰飛拿給我的，並非被告；另外，我交
    付購買海洛因款項給陳緯程時，被告是在房間外面」等語，
    因與前開事證不符，顯係迴護被告之詞，不足為被告有利之
    認定。被告雖聲請傳訊警察黃學揮以證明其並無在中華路及
    明誠路口附近提供海洛因給黃輝龍試用，惟證人黃學揮則供
    稱：「當日我有跟監陳緯程，但沒有到中華路及明誠路口附
    近」等語（見本院96年度上訴字第1035號卷第58頁），是其
    所述亦無從為被告有利之認定。
  (4)被告甲○○在本件販賣海洛因之過程中，確實事前知悉並參
    與，所辯不知陳緯程在販賣海洛因等語，係卸責之詞，不足
    採信。
  (四)查海洛因係毒品，其販賣者因對國家社會危害甚大而應受重
    罰，為政府一再明令宣導，並為媒體所一再宣導，被告既受
    有高中肄業教育程度（見警卷第17頁），復為智識健全之成
    年人，對此自無不知之理。再者，海洛因物稀價昂，販賣者
    茍無利可圖，應無甘冒被供出來源或被檢警查緝法辦之危險
    ，而平價或低價販賣海洛因之理，且本件之交易金額多達20
    0 萬元，是其有營利之意圖可以認定。
  (五)綜上所述，被告所辯並無足採，此外，復有行動電話1 支可
    按，被告甲○○參與販賣海洛因犯行，可以認定。又被告雖
    聲請傳訊陳騰飛以證明其並無販賣海洛因行為，惟因陳騰飛
    經本院前審依法傳拘未到，本審未再請求傳訊且本件事證已
    明，爰不再予傳訊。
三、按共同正犯之成立，有以共同犯意而共同實施犯罪構成要件
    之行為者，有以自己犯罪之意思，參與犯罪構成要件以外之
    行為者，有雖以幫助他人犯罪之意思而參與犯罪構成要件之
    行為者，有以自己犯罪之意思，事前同謀推由一部分實施犯
    罪之行為者，均屬之，司法院大法官會議釋字第109 號解釋
    可供參考。蓋共同正犯，係共同實施犯罪行為之人，在共同
    意思範圍內，各自分擔犯罪行為之一部，相互利用他人之行
    為，以達其犯罪之目的，其成立不以全體均參與實施犯罪構
    成要件之行為為要件。共同正犯之意思聯絡，不以數人間直
    接發生者為限，間接之聯絡者，亦包括在內，復不限於事前
    有所謀議，僅於行為當時有共同犯意之聯絡，於行為當時，
    基於相互之認識，不論明示通謀或相互間默示合致，以共同
    犯罪之意思參與，均屬之；而行為分擔，亦不以每一階段皆
    有參與為必要，倘具有相互利用其行為之合同意思所為，仍
    應負共同正犯之責，蓋共同正犯，於合同意思範圍內，組成
    一共犯團體，團體中任何一人之行為，均為共犯團體之行為
    ，他共犯均須負共同責任，初無分別何一行為係何一共犯所
    實施之必要。（最高法院55年度台上字第522 號、87年度台
    非字第35號、85年度台上字第4962號、88年度台上字第2230
    號、第2858號判決、最高法院28年上字第3110號、73年台上
    字第1886號、77年台上字第2135號判例意旨參照）核被告甲
    ○○所為，係犯毒品危害防制條例第4 條第1 項之販賣第一
    級毒品罪。被告甲○○既與陳緯程一同在冠軍保養廠點收黃
    輝龍交付之現金200 萬元，由陳緯程搭載前往林秀文處將現
    金200 萬元交給林秀文，再與陳緯程一同將林秀文所交付之
    毒品載運至中華二路6 巷內，由陳緯程下車將毒品交給黃輝
    龍，與陳緯程共同參與本件毒品之交易，即被告甲○○與陳
    緯程、林秀文間，就上開犯行，具有犯意聯絡及行為分擔，
    均為共同正犯。為販賣而持有海洛因之低度行為，為其販賣
    之高度行為所吸收，不另論罪。公訴意旨雖認陳騰飛與被告
    等人亦成共同正犯關係，惟陳騰飛係應黃輝龍之要求，始基
    於幫助黃輝龍販賣海洛因之意思，與被告等人聯絡本件海洛
    因販賣事宜，並非其主動向黃輝龍聯絡海洛因販賣事宜，此
    業經證人陳騰飛、黃輝龍、陳緯程等人陳明在卷，自難認其
    與被告等人具有共同正犯關係。
  (二)按毒品危害防制條例制定之目的，係為防制毒品危害，維護
    國民身心健康，而有販賣第一級毒品罪責部分，均處以死刑
    或無期徒刑之重刑；然若未分別行為人販賣毒品之數量、目
    的，及其所造成之危害，一律處以死刑或無期徒刑之重刑，
    自非罰其所當罰刑事政策之目的，亦非為阻絕毒害之唯一方
    法。考量被告在本件海洛因交易過程中，係依林秀文之指示
    ，而收取金錢及交付毒品，顯見被告並非供應毒品之貨主，
    且本件甫交付毒品，即為警查獲，尚未產生殘害他人身心健
    康之實害。足認被告犯罪情節尚堪憫恕，情輕法重，如處以
    法定最低刑無期徒刑仍嫌過重，爰依刑法第59條規定減輕其
    刑。刑法部分條文於94年2 月2 日修正公布，95年7 月1日
    施行，被告行為後，法律變更，最高法院95年第8 次刑事庭
    會議決議：「新法施行前，犯法定本刑為死刑、無期徒刑之
    罪，有減輕其刑之原因者，新法施行後，應依新法第2 條第
    1 項之規定，適用最有利於行為人之法律」。本件被告所犯
    為毒品危害防制條例第4 條第1 項之販賣第一級毒品罪，法
    定本刑為死刑或無期徒刑。既依刑法第59條減輕其刑。被告
    行為時在舊刑法，按舊刑法第64條第2 項規定：死刑減輕者
    為無期徒刑或15年以下12年以上有期徒刑，新刑法則規定：
    死刑減輕者為無期徒刑。舊刑法第65條第2 項規定：無期徒
    刑減輕者，為7 年以上有期徒刑，新刑法則規定無期徒刑減
    輕者，為20年以下15年以上有期徒刑。依新法第2 條第1 項
    「從舊從輕」之比較，應適用有利於被告之行為時法。刑法
    第2 條第1 項之規定，係規範行為後法律變更所生新舊法律
    比較適用之準據法。所謂行為後法律有變更者，包括構成要
    件之變更而有擴張或限縮，或法定刑度之變更。行為後法律
    有無變更，端視所適用處罰之成罪或科刑條件之實質內容，
    修正前後法律所定要件有無不同而斷。新舊法條文之內容有
    所修正，除其修正係無關乎要件內容之不同或處罰之輕重，
    而僅為文字、文義之修正或原有實務見解、法理之明文化，
    或僅條次之移列等無關有利或不利於行為人，非屬該條所指
    之法律有變更者，可毋庸依該規定為新舊法之比較，而應依
    一般法律適用原則，適用裁判時法外，即應適用刑法第2 條
    第1 項之規定，為「從舊從輕」之比較。而刑法第28條共同
    正犯之範圍，已修正限縮於共同實行犯罪行為者，始成立共
    同正犯，排除陰謀犯、預備犯之共同正犯，自屬行為後法律
    有變更，而非僅屬文字修正，應有新舊法比較適用問題，且
    新法並非較有利於被告，自應依從舊從輕原則，依修正前之
    刑法第28條論處（最高法院96年度台上字第6390號判決要旨
    參照）。
四、原審依毒品危害防制條例第4 條第1 項、第18條第1 項前段
    、第19條第1 項，刑法第11條、第2 條第1 項、第28條（修
    正前）、第59條、第37條第2 項，修正前刑法第64條第2 項
    、第65條第2 項規定，並審酌被告係附從陳緯程而共同販賣
    海洛因，所販賣之海洛因重量685.93公克，價值200 萬元，
    犯後否認犯行之態度等一切情狀，量處有期徒刑12年，及依
    被告販賣第一級毒品之性質，認有褫奪公權之必要，併宣告
    褫奪公權9 年。及敘明扣案之搭配門號0000000000號行動電
    話壹支（含SIM 卡），為共犯陳緯程所有，經其陳明在卷（
    另參原審卷第151 之1 頁之和信電訊公司函文），且供販賣
    毒品聯絡所用之物，又販賣海洛因所得200 萬元，係共犯林
    秀文所有，雖未扣案，然不能證明業已滅失，應依同條例第
    19條第1 項規定宣告與陳緯程與林秀文等人連帶沒收，如全
    部或一部不能沒收時，應以其等財產抵償之。又本件之海洛
    因，業經陳緯程交付給黃輝龍，而屬黃輝龍所有，故僅於黃
    輝龍罪名下宣告沒收銷燬即可，不須於被告罪名下再行重覆
    宣告沒收。至於扣案共犯甲○○所有之門號0000000000號、
    0000000000號行動電話2 支、陳緯程所有之門號0000000000
    號行動電話1 支，從通聯及通訊監察譯文之內容中，均無顯
    示有以上開行動電話作為本件聯絡販賣毒品之工具；扣案陳
    緯程所有之現金17萬元，並非販賣第一級毒品海洛因所用或
    所得之物，業據陳緯程陳明在卷，而又查無其他證據顯示上
    開扣案物與本件販賣毒品犯行有關，自均不予宣告沒收。認
    事用法尚無不合，量刑亦稱妥適，被告上訴意旨否認犯罪，
    空言指摘原判決不當，並無可取，為無理由，應予駁回。
據上論結，應依刑事訴訟法第368 條，判決如主文。
本案經檢察官劉玲興到庭執行職務。
中    華    民    國    97    年    3     月    11    日
                  刑事第二庭  審判長法  官  林正雄
                                    法  官  黃壽燕
                                    法  官  陳啟造
以上正本證明與原本無異。
如不服本判決應於收受本判決後10日內向本院提出上訴書狀，其
未敘述上訴理由者，並得於提起上訴後10日內向本院補提理由書
狀（均須按他造當事人之人數附繕本）「切勿逕送上級法院」。
中    華    民    國    97    年    3     月    11    日
                                    書記官  彭筱瑗
附錄本件判決論罪科刑法條：
毒品危害防制條例第4條
製造、運輸、販賣第一級毒品者，處死刑或無期徒刑；處無期徒
刑者，得併科新臺幣1千萬元以下罰金。
製造、運輸、販賣第二級毒品者，處無期徒刑或7 年以上有期徒
刑，得併科新臺幣7 百萬元以下罰金。
製造、運輸、販賣第三級毒品者，處5 年以上有期徒刑，得併科
新臺幣5百萬元以下罰金。
製造、運輸、販賣第四級毒品者，處3 年以上10年以下有期徒刑
，得併科新臺幣3百萬元以下罰金。


司法院資訊處製作；財團法人民間司法改革基金會備份。
